【裁判字號】    89,上易,667
【裁判日期】    890525
【裁判案由】    侵占
【裁判全文】
臺灣高等法高雄分院院刑事判決                    八十九年度上易字第六六七號
    上  訴  人
    即  被  告  丙○○
右上訴人因侵占案件，不服臺灣屏東地方法院八十八年度易字第一六八四號，中華民
國八十九年一月二十一日第一審判決（起訴案號：臺灣屏東地方法院檢察署八十八年
度偵字第六一三八號）提起上訴，本院判決如左：
    主  文
上訴駁回。
丙○○緩刑年。
    事  實
一、丙○○係煌佳通運股份有限公司（下稱煌佳公司）之司機，平日以載運公司所托
    運機車至全省各地加盟站，甲○○於民國八十六年八月間，委託友人將其所有Ｈ
    Ｍ０－六三六號機車送交煌佳公司加盟店，由台東托運至新竹，因故誤送至高雄
    市○○○路一一九號之皇佳機車托運行（下稱皇佳拖運行）加盟店，丙○○與皇
    佳拖運行負責人許從軒，見該機車停放多日，無人提領，竟共同意圖為自己不法
    之所有，將許從軒業務上所持有之該機車侵占入己，並由丙○○交予不知情之友
    人吳錦輝使用，嗣經警於八十八年八月二十二日十七時三十分在屏東市○○路與
    公裕街口查獲不知情之吳宜潔騎乘而循線查獲上情。
二、案經屏東縣警察局屏東分局報請臺灣屏東地方法院檢察署檢察官偵查起訴。
    理  由
一、訊據上訴人即被告丙○○固坦承有挪用該機車之事實，惟矢口否認有侵占之不法
    犯意，並辯稱：伊僅係代管，如有人出面領取即交還予對方云云；惟查：被告丙
    ○○係煌佳公司之司機，非屬公司高雄加盟站即皇佳托運行之員工，見該機車停
    放皇佳拖運行多日無人提領，皇佳拖運行負責人許從軒將該機車交被告使用，被
    告再交予不知情之友人吳錦輝使用等情，此據被告供明在卷，並經證人許從軒、
    吳錦輝證述屬實，並有贓物領具一紙附卷可稽。而車牌號碼ＨＭ０－六三六號機
    車，係甲○○於八十六年間委託友人送交煌佳公司加盟店，由台東托運至新竹，
    因故誤送至高雄市皇佳拖運行加盟店，致甲○○不知該機車下落未能提領等情，
    亦據甲○○於原審結證明確。又皇佳拖運行係煌佳公司加盟店，該機車先送至屏
    東加盟站，屏東加盟站結束營業後，交由皇佳托運行保管，為他人所托運而未領
    取之機車，亦據證人即皇佳托運行負責人許從軒到庭証述明確，是該機車屬皇佳
    托運行業務上所持有之機車無訛，並非他人棄置之物。被告在未經車主甲○○同
    意，竟與許從軒合意由被告使用，且事後又轉輾交予他人使用，長達二年之久，
    其有易持有為不法所有之侵占犯意甚明，被告所辯伊是借用，代為保管云云，顯
    係卸責之詞，不足採信，犯行洵堪認定。
二、按刑法第三百三十六條第二項之罪，以侵占業務上所持有之物為其構成要件，即
    係因其業務上持有之身分關係而成立之罪，與僅因身分關係或其他特定關係而致
    刑有重輕之情形有別。因而無業務關係之人，與有業務關係者共同侵占，依同法
    第三十一條第一項規定，仍應以業務上侵占之共犯（參照最高法院二十八年度上
    字第二五三六號判例）。本件ＨＭ０－六三六號機車屬皇佳托運行業務上持有他
    人之物，已如前述，則揆諸前揭判例意旨被告意圖為自己不法之所有，而與皇佳
    托運行負責人許從軒共同侵占對於業務上所持有之物之行為，係同犯刑法第三百
    三十六條第二項之業務侵占罪，被告與許從軒間有犯意之聯絡，行為之分擔，均
    為共同乙犯。
三、原審因而適用刑法第二十八條、第三百三十六條第二項，罰金罰鍰提高標準條例
    第一條前段之規定，並審酌被告犯罪之動機、目的、手段，犯罪時所受之刺激及
    其品性、生活狀況、智識程度、損害程度尚輕等一切情狀，量處有期徒刑六月。
    認事用法俱無不合，量刑亦稱妥適，被告上訴意旨否認犯罪，空言指摘原判決不
    當，並無可取，為無理由，應予駁回。
四、又查被告丙○○曾於七十三年間因妨害自由案件，經臺灣屏東地方法院判處有期
    徒刑四月確定，並於七十三年十月九日執行完畢，五年以內未曾受有期徒刑以上
    刑之宣告，臺灣高等法院被告全國前案記錄表附卷可稽；經此偵序教訓，應知警
    惕諒無再犯之虞，且該機車業經被害人甲○○領回，被告事後並賠償被害人損失
    新台幣二萬元，有贓物領具、和解書各一紙在卷可按，本院認所宣告之刑，以暫
    不執行為適當，併諭知緩刑年，以勵自新。
五、皇佳托運行負責人許從軒涉犯刑法第三百三十六條第二項之業務侵占罪嫌部份，
    應由檢察官另行偵查，附此敘明。
據上論結，應依刑事訴訟法第三百六十八條、刑法七十四條第二款，判決如主文。
本案經檢察官劉翼謀到庭執行職務。
中    華    民    國        八十九      年      五      月    二十五    日
                              臺灣高等法院高雄分院刑事第一庭
                                  審判長法官  翁慶珍
                                        法官  李春昌
                                        法官  周賢銳
右乙本證明與原本無異。
不得上訴。
                                      書記官  黃琳群
中    華    民    國        八十九      年      五      月    二十六    日
附錄：本判決論罪科刑法條全文
刑法第三百三十六條
對於公務上或因公益所持有之物，犯前條第一項之罪者，處一年以上七年以下有期徒
刑，得併科五千元以下罰金。
對於業務上所持有之物，犯前條第一項之罪者，處六月以上五年以下有期徒刑，得併
科三千元以下罰金。
前二項之未遂犯罰之。
                                                                      Ｈ


司法院資訊處製作；財團法人民間司法改革基金會備份。
